【裁判字號】    90,上易,1414
【裁判日期】    901113
【裁判案由】    竊佔
【裁判全文】
臺灣高等法院臺南分院刑事判決          九十年度上易字第一四一四號       Ｃ
      上  訴  人  臺灣嘉義地方法院檢察署檢察官
      被      告  乙  ○  ○
右上訴人因被告竊佔案件，不服臺灣嘉義地方法院九十年度易字第二六六號中華民國
九十年六月四日第一審判決（起訴案號：臺灣嘉義地方法院檢察署八十九年度偵字第
四一三○號），提起上訴，本院判決如左：
      主      文
上訴駁回。
      理      由
一、公訴意旨略以：被告乙○○向甲○○承租座落在嘉義市○○段十、十一地號土地
    已有多年，每年於十二月一日到期後均有換約，惟於民國八十八年六月份起乙○
    ○即未再給付租金，經甲○○以存證信函多次催繳，簡某仍未給付，迨八十九年
    一月一日租賃期間屆滿，乙○○竟圖為自己不法之利益，竊佔有前開土地作為營
    業之用，並拒絕交還予甲○○。嗣經甲○○訴請臺灣嘉義地方法院判決乙○○須
    拆屋還地後，乙○○始於八十九年八月四日返還前開土地予甲○○，因認被告涉
    有刑法第三百二十條第一項竊佔罪嫌云云。
二、按犯罪事實應依證據認定之，無證據不得推定其犯罪事實。又不能證明被告犯罪
    者，應諭知無罪之判決，刑事訴訟法第一百五十四條、第三百零一條第一項前段
    分別定有明文。又按刑法第三百二十條第二項之竊佔罪之成立，係以行為人有竊
    佔行為為要件，即須行為人未得不動產持有人之同意，而以非當場直接侵害持有
    人自由意思之和平方法為手段，變更不動產持有，始足當之，如對於他人之不動
    產，初始為合法持有，嗣後縱有債務不履行或其他違法行為，並不成立竊佔罪。
三、公訴人認被告乙○○涉犯刑法第三百二十條第二項之竊佔罪，係以告訴人甲○○
    之指述、原審法院八十九年度嘉簡字第一一０號言詞辯論筆錄（宣示判決）、照
    片三張及存證信函三份為主要依據。
四、訊據被告堅決否認有公訴人所指之竊佔犯行，辯稱：其自民國八十四年十二月一
    日起即向告訴人承租土地約一百五十坪，於八十八年續約時因告訴人將土地坪數
    更改為七十三坪，經向地政事務所查閱，才發現其前所承租之土地約一百四十坪
    為國有地，告訴人所有之土地僅約十坪，因而未繼續繳付租金，且被告已徵得國
    有財產局同意，向國有財產局繳納三筆土地五年之費用，伊無竊佔犯行云云。
五、經查：被告持有本件系爭嘉義市○○段十、十一地號之土地之初，係肇因於八十
    四年十二月一日被告向告訴人承租該土地之事實，為被告及告訴人於原審法院審
    理時陳述綦詳，並有租賃契約書在卷可稽，足徵被告持有系爭上開土地之初係本
    於租賃契約之合法權源，雖被告自八十八年六月份起未再給付告訴人租金，並於
    八十九年一月一日租賃期間屆滿仍繼續持有使用系爭土地，然僅屬嗣後債務不履
    行之行為，要與竊佔罪之構成要件有間，應循民事訴訟解決，非得以刑法之竊佔
    罪相繩。
六、原審以被告所辯為可採，復查無其他確切之積極證據足以證明被告有何如公訴人
    所指之竊佔犯行，因此對被告為無罪之諭知。本院經核認事用法，俱無不合，檢
    察官循告訴人之請求，上訴意旨，仍執陳詞，指被告應成立竊佔罪，為無理由，
    應予駁回。
據上論斷，應依刑事訴訟法第三百六十八條，判決如主文。
本案經檢察官邱克斌到庭執行職務。
中    華    民    國      九十      年      十一      月      十三      日
                                  臺灣高等法院臺南分院刑事第六庭
                                      審判長法官  楊    明    章
                                            法官  顏    基    典
                                            法官  徐    宏    志
右正本證明與原本無異。
不得上訴。
                                      法院書記官  李    梅    菊
中    華    民    國      九十      年      十一      月     十四       日


司法院資訊處製作；財團法人民間司法改革基金會備份。
